【裁判字號】    99,上訴,670
【裁判日期】    990617
【裁判案由】    違反槍砲彈藥刀械管制條例
【裁判全文】
臺灣高等法院高雄分院刑事判決         99年度上訴字第670號
上  訴  人  臺灣高雄地方法院檢察署檢察官
被      告  乙○○
選任辯護人  蘇俊誠律師
上列上訴人因被告違反槍砲彈藥刀械管制條例案件，不服臺灣高
雄地方法院98年度訴字第945 號中華民國98年12月30日第一審判
決（起訴案號：臺灣高雄地方法院檢察署97年度偵字第30853 號
），提起上訴，本院判決如下：
    主  文
原判決關於乙○○部分撤銷。
乙○○犯非法寄藏可發射子彈具殺傷力之槍枝罪，處有期徒刑參
年陸月，併科罰金新臺幣壹拾伍萬元，罰金如易服勞役，以新臺
幣壹仟元折算壹日。扣案如附表編號一至三、五所示之物沒收。
    事  實
一、乙○○明知可發射子彈具有殺傷力之改造槍枝、具有殺傷力
    之子彈及具有殺傷力之彈藥主要組成零件均為槍砲彈藥刀械
    管制條例所規範之管制物品，非經中央主管機關許可，不得
    寄藏。竟未經許可，於民國96年9 月25日，在不知情之陳小
    君位於桃園縣桃園市○○街18號10樓之1 之1001室租屋處，
    受甲○○（業經臺灣高雄地方法院判處罪刑確定）之託，為
    其保管如附表編號一至三、五所示之改造槍枝、子彈及火藥
    ，而未經許可寄藏之。其後因警接獲線報，指稱陳小君上開
    租屋處有施用毒品情事，而於96年9 月26日中午12時40分許
    至該處查訪，經陳小君同意警員對其上開租屋處進行搜索，
    當場扣得如附表編號一至六所示之物。
二、案經桃園縣政府警察局桃園分局報請臺灣桃園地方法院檢察
    署呈請臺灣高等法院檢察署檢察長核轉臺灣高雄地方法院檢
    察署檢察官偵查起訴。
    理  由
壹、證據能力部分：
一、被告乙○○於96年9 月27日在警局接受警員詢問前，業經警
    員依法告知其權利，製作警詢筆錄時全程錄音，警詢筆錄記
    載亦均採取一問一答之方式，且經原審於準備程序當庭勘驗
    與本件案情有重要關係之部分，勘驗結果錄音內容與警詢筆
    錄之記載均大致相符，有原審勘驗筆錄在卷可稽（見原審審
    訴卷第112 至114 頁），被告乙○○於審理期間，亦未曾提
    及其警詢陳述係出於非任意性，堪認警員製作被告乙○○之
    警詢筆錄時，係依法定程序為之，並無違法取供之情事，其
    陳述之信用性已受保障，則其在警詢中所為陳述，自得為證
    據。
二、證人陳小君及李淑儀在警詢中之陳述，已經檢察官、被告及
    其辯護人同意作為證據，本院審酌渠等在警詢中之陳述並無
    不當取供情形，且當時距案發時間較近，記憶較為深刻，而
    為適當，均得為證據；又渠等二人於偵查中在檢察官前所為
    陳述，已經依法具結，並無顯不可信之情形存在，被告復已
    捨棄對質詰問權，亦得為證據。
貳、實體部分：
一、訊據上訴人即被告乙○○固坦承案發前有與同案被告甲○○
    共同前往桃園，並曾在同案被告甲○○的咖啡色背包內看過
    槍枝，以及在證人陳小君前開租屋處遭查獲等事實，惟矢口
    否認有何非法寄藏槍枝、彈藥及彈藥主要組成零件之犯行，
    辯稱：案發當時，伊是經由甲○○之邀約，陪甲○○一起到
    桃園找甲○○的朋友，伊不知道為何扣案之黑色火藥會出現
    在伊的旅行袋中，伊於遭查獲之初有向警方表示該黑色火藥
    是伊的，後來警察又查到槍、彈，伊才據實告訴警察該槍、
    彈、火藥都不是伊的，警察就質疑伊為何說法不一，伊在製
    作警詢筆錄時，為了強調火藥不是伊的，才在警詢時說火藥
    是甲○○叫伊放進旅行袋的，伊沒有幫甲○○寄藏火藥，亦
    未為其寄藏改造槍枝及子彈云云。經查：
（一）桃園縣政府警察局桃園分局大樹派出所警員因接獲線報，
      指稱有女子在桃園縣桃園市○○街18號10樓之1 之1001室
      販賣並吸食毒品等情事，遂於96年9 月26日中午12時40分
      許前往該處查訪，經該處承租人陳小君同意後入內搜索，
      在場人有證人陳小君、李淑儀及被告乙○○，警員在該處
      客廳桌上發現甲基安非他命3 小包，並在被告乙○○所有
      之旅行袋內查獲如附表編號五、六所示之黑色火藥1 包及
      彈簧1 條，及在該處客廳地上發現另一咖啡色背包，從中
      起獲如附表編號一至四所示之改造手槍共2 支、子彈共6
      顆（其中附表編號四所示之子彈3 顆經試射鑑定結果認不
      具殺傷力）等情，業據證人陳小君、楊淑儀及被告乙○○
      供述在卷（見桃園地檢署97年度偵字第24095 號卷第17至
      19、25至28、31至33頁），且有搜索筆錄3 份、扣押物品
      目錄表3 份、現場查獲照片13張、扣案物品在卷可稽（見
      原審審訴卷第82至83頁、桃園地檢署97年度偵字第24095
      號卷第35至45、60至72頁）。
（二）扣案如附表編號一、二、三、五所示之槍枝、子彈及黑色
      火藥，經送內政部警政署刑事警察局鑑驗結果，認如附表
      編號一所示之物，係由仿BERETTA 廠92FS型半自動手槍製
      造之槍枝，車通金屬槍管內阻鐵而成，擊發功能正常，可
      供擊發適用子彈使用，具有殺傷力；如附表編號二所示之
      物，係由仿WALTHER 廠PPK/S 型半自動手槍製造之槍枝，
      換裝土造金屬槍管而成，雖欠缺複進簧桿，惟仍可供擊發
      適用子彈使用，具有殺傷力；如附表編號三所示之物（經
      試射1 顆），均係口徑9mm 制式子彈，可擊發，具有殺傷
      力；如附表編號五所示之物，檢出硝化甘油、硝化纖維、
      DBP 及Centralite I等成分，認含雙基發射火藥，並另檢
      出硝酸鋇及Lead styphnate（認係起爆藥）等成分，分別
      有該局96年11月8 日刑鑑字第0960150615號槍彈鑑定書、
      96年11月6 日刑鑑字第0960150652號鑑定書各1 份在卷可
      稽（見桃園地檢署97年度偵字第24095 號卷第114 、134
      至139 頁），堪認如附表編號一、二所示之物均為可發射
      子彈具有殺傷力之改造手槍；如附表編號三所示之物均為
      具有殺傷力之子彈；另如附表編號五所示之物則為具有殺
      傷力之炸彈或爆裂物主要組成零件。
（三）被告乙○○於警詢、偵訊中坦承寄藏如附表編號五所示之
      黑色火藥之事實（見桃園地檢署97年度偵字第24095 號卷
      第18頁、第84頁及原審審訴卷第112 至114 頁）），且該
      火藥確於被告乙○○所有之旅行袋中查獲等情，業經被告
      乙○○自陳在卷，則被告乙○○受同案被告甲○○所託，
      將該黑色火藥藏放在自身所攜帶之旅行袋等事實，自堪認
      定。被告乙○○固以前揭情詞置辯，惟查，倘若被告乙○
      ○確實不知同案被告甲○○或他人擅自將扣案之黑色火藥
      藏放在其旅行袋中，則本件警員在上開證人陳小君租屋處
      查獲該黑色火藥時，被告乙○○理應甚感驚訝，並進而否
      認犯罪，豈有向警員坦承該黑色火藥為其受寄藏之理？其
      此部分之辯解，顯與常理不符，自難採信。
（四）被告雖否認寄藏附表編號一至三之槍枝及子彈之事，且同
      案被告甲○○亦未指述有該改造槍枝及子彈交予被告乙○
      ○保管。惟：
    1.被告於警詢中供稱：「96年9 月21日20時許我們（指被告
      與同案被告甲○○）從高雄搭高鐵到板橋，然後我跟阿渣
      （即甲○○）到桃園的汽車旅館休息，然後，他叫我幫他
      拿東西，我才發現他的咖啡色背包內有一把手槍，我詢問
      他為什麼有帶一把手槍，他叫我不要問那麼多，我們在96
      年9 月25日晚上過去陳小君她家，然後甲○○把背包放在
      那邊，他叫我幫他拿背包內的東西的時候，我才發現有另
      一把手槍，那兩包手槍我都有碰觸過」等語（見桃園地檢
      署97年度偵字第24095 號卷第18頁）；於偵查中復稱：「
      （扣案改造手槍及子彈是誰的? ）甲○○，我只知道有把
      手槍裡面有3 發子彈，其他我不知道」、「槍我有碰過，
      甲○○叫我拿東西的時候，有發現槍」、「彈簧片及火藥
      是甲○○要用在他小把手槍的」等語（見桃園地檢署97年
      度偵字第24095 號卷第84頁）；已明確供稱其知悉甲○○
      持有附表編號一至三所示之改造槍枝及子彈之事。
    2.本案扣案之改造槍枝及子彈被查獲時，只有證人陳小君、
      李淑儀及被告乙○○在場，同案被告甲○○並未在場，已
      如前述；而證人陳小君、李淑儀均供稱在被查獲前不知該
      咖啡色背包內有改造槍枝及子彈等語（見桃園地檢署97年
      度偵字第24095 號卷第26頁、第32頁、第96頁至97頁、第
      101 至102 貢），同案被告甲○○亦未曾供稱將該改造槍
      枝及子彈交證人陳小君、李淑儀保管之事實，足認證人陳
      小君、李淑儀並無為同案被告甲○○保管扣案之改造槍枝
      及子彈之事實；復參酌改造槍枝及子彈乃屬違法且高度危
      險之物，故持有者無不妥善保管，自不可能任意擺設，以
      免遭警查獲或遭他人取走，而同案被告甲○○於離去陳小
      君住處時，必將扣案之改造槍枝及子彈交其予所信任之人
      保管；及被告有為甲○○保管附表編號五所示之火藥之事
      實及其早已知悉同案被告甲○○持有附表編號一至三所示
      之改造槍枝及子彈，已如前述；則同案被告甲○○於離去
      陳小君住處時，既未將該改造槍枝及子彈一併帶走，復未
      加以藏匿，而係置於陳小君住處之客廳內地上，依其情形
      足認同案被告甲○○應將該改造槍枝及子彈交由被告為其
      保管，綜合上情以觀，足認被告確有受甲○○之託而寄藏
      扣案之改造槍枝及子彈之事實。
（五）關於被告乙○○寄藏火藥之時間，起訴書雖認係於96年9
      月21日20時許，由同案被告甲○○將該火藥交給被告乙○
      ○保管，惟依被告乙○○於警詢及偵查中之陳述，並未明
      確陳述同案被告甲○○將該火藥交其保管之時間，同案被
      告甲○○亦未陳述將該火藥交被告乙○○保管之時間；復
      參酌其於警詢中供稱：同案被告甲○○因為他的袋子放不
      下，才將火藥放在伊的袋子等語（見原審審訴卷第114 頁
      ），足認被告應係同時為同案被告甲○○寄藏附表編號一
      至三及編號五所示之槍彈等物；又依證人陳小君及李淑儀
      之陳述，同案被告甲○○於96年9 月25日至陳小君前開租
      屋處時，係由同案被告甲○○背著該裝有槍彈之咖啡色背
      包，同案被告甲○○並於離開陳小君住處時，仍將該裝有
      槍彈之咖啡色背包置於陳小君住處等情，足認同案被告甲
      ○○係於96年9 月25日將附表編號一至三及編號五所示之
      槍彈等物交予被告乙○○為其保管。
（六）綜上所述，被告乙○○所辯不足採信，本案事證明確，其
      犯行足以認定。
二、論罪科刑：
（一）核被告乙○○寄藏如附表編號一、二所示物品之所為，係
      犯槍砲彈藥刀械管制條例第8 條第4 項之非法寄藏可發射
      子彈具有殺傷力之槍枝罪；其寄藏如附表編號三所示物品
      之所為，係犯同條例第12條第4 項之非法寄藏子彈罪；其
      寄藏如附表編號五所示物品之所為，則係犯同條例第13條
      第4 項之非法寄藏彈藥主要組成零件罪。被告乙○○以一
      持有行為同時觸犯上開三罪名，係想像競合犯，應依刑法
      第55條規定，從一重之非法持有可發射子彈具有殺傷力之
      槍枝罪論處。
（二）原審未予詳查，就被告乙○○寄藏改造槍枝及子彈行為部
      分，認為不能證明而為不另為無罪之諭知，自有不當。檢
      察官上訴意旨指摘此部分係不當為有理由，應由本院將原
      判決關於被告乙○○部分撤銷改判。爰審酌被告乙○○無
      視政府嚴格管制槍、彈及彈藥主要組成零件之政策，竟為
      他人寄藏具有殺傷力之改造手槍、子彈及彈藥主要組成零
      件，所為對社會治安有顯著之潛在危險性，並對他人之生
      命安全構成極大之威脅，依其持有上開槍、彈及火藥之數
      量觀之，犯罪情節難認輕微，惟念及尚未發現其於寄藏該
      等槍、彈、彈藥主要組成零件期間，有用以從事其他不法
      行為，暨其犯罪目的、動機、手段、智識程度等一切情狀
      ，量處如主文第2 項所示之刑，罰金部分併諭知如主文第
      2 項所示易服勞役之折算標準。
（三）扣案如附表編號一至三、五所示之物，經送內政部警政署
      刑事警察局鑑定結果，認均具有殺傷力，已如前述，自係
      槍砲彈藥刀械管制條例第4 條第1 項第1 款、第2 款、第
      2 項所定之槍砲、彈藥、彈藥主要組成零件，均屬違禁物
      ，不問屬於犯人與否，應依刑法第38條第1 項第1 款規定
      宣告沒收（沒收數量如附表所示）。至如附表編號三所示
      之內政部警政署刑事警察局鑑驗時所試射之制式子彈1 顆
      ，已因試射而滅失，而失其違禁物之性質；另如附表編號
      四所示之非制式子彈3 顆，經送內政部警政署刑事警察局
      鑑定結果，認由金屬彈殼組合直徑9.0 ±0.5mm 金屬彈頭
      而成，經採樣1 顆試射，無法擊發，認均不具殺傷力乙節
      ，有該局96年11月8 日刑鑑字第0960150615號槍彈鑑定書
      1 份在卷可稽，自非違禁物，且非屬得沒收之物，爰均不
      為沒收之宣告。又扣案如附表編號六所示之彈簧1 條，證
      人即同案被告乙○○固於警詢及偵訊中指稱係被告甲○○
      所有並寄放在伊旅行袋中，是小把手槍用的等語，業如前
      述，惟該彈簧1 條並無證據顯示得用以組成具殺傷力之槍
      枝，尚難認屬槍砲彈藥刀械管制條例第4 條第2 項所謂之
      槍砲主要組成零件，亦無證據證明與被告甲○○上開犯行
      有何相關，亦不為沒收之宣告。
三、同案被告甲○○部分，業經原審判決確定，自不另論列，附
    此敘明。
據上論斷，應依刑事訴訟法第369 條第1 項前段、第364 條、第
299 條第1 項前段，槍砲彈藥刀械管制條例第8 條第4 項、第12
條第4 項、第13條第4 項，刑法第11條前段、第55條、第42條第
3 項、第38條第1 項第1 款，判決如主文。
本案經檢察官林敏惠到庭執行職務。
中    華    民    國    99    年    6     月    17    日
                  刑事第一庭    審判長法  官  周賢銳
                                      法  官  施柏宏
                                      法  官  黃仁松
以上正本證明與原本無異。
如不服本判決應於收受本判決後10日內向本院提出上訴書狀，其
未敘述上訴理由者，並得於提起上訴後10日內向本院補提理由書
狀（均須按他造當事人之人數附繕本）「切勿逕送上級法院」。
中    華    民    國    99    年    6     月    18    日
                                      書記官  林家煜
附錄本件判決論罪科刑法條：
槍砲彈藥刀械管制條例第8條第1項、第4項
未經許可，製造、販賣或運輸鋼筆槍、瓦斯槍、麻醉槍、獵槍、
空氣槍或第4 條第1 項第1 款所定其他可發射金屬或子彈具有殺
傷力之各式槍砲者，處無期徒刑或5 年以上有期徒刑，併科新臺
幣1 千萬元以下罰金。
未經許可，持有、寄藏或意圖販賣而陳列第1 項所列槍枝者，處
3 年以上10年以下有期徒刑，併科新臺幣700 萬元以下罰金。
槍砲彈藥刀械管制條例第12條第4項
未經許可，持有、寄藏或意圖販賣而陳列子彈者，處 5 年以下
有期徒刑，併科新台幣 300 萬元以下罰金。
槍砲彈藥刀械管制條例第13條第1項、第4項
未經許可，製造、販賣或運輸槍砲、彈藥之主要組成零件者，處
 3 年以上10 年以下有期徒刑，併科新台幣 700 萬元以下罰金
。
未經許可，持有、寄藏或意圖販賣而陳列第1 項所列零件者，處
6 月以上5 年以下有期徒刑，併科新台幣300 萬元以下罰金。
附表：
┌─┬──────────┬─────┬────┬──────────────┐
│編│扣案物品            │扣案數量  │沒收數量│備註                        │
│號│                    │          │        │                            │
├─┼──────────┼─────┼────┼──────────────┤
│一│仿BERETTA 廠92FS型半│1 支      │1 支    │經鑑定，認由仿BERETTA 廠92FS│
│  │自動改造手槍（含彈匣│          │        │型半自動手槍製造之槍枝，車通│
│  │1 個，槍枝管制編號  │          │        │金屬槍管內阻鐵而成，擊發功能│
│  │0000000000號）      │          │        │正常，可供擊發適用子彈使用，│
│  │                    │          │        │具有殺傷力。                │
├─┼──────────┼─────┼────┼──────────────┤
│二│仿WALTHER 廠PPK/ S型│1 支      │1 支    │經鑑定，認由仿WALTHER 廠PPK/│
│  │之半自動改造手槍（含│          │        │S 型半自動手槍製造之槍枝，換│
│  │彈匣1 個，槍枝管制編│          │        │裝土造金屬槍管而成，雖欠缺複│
│  │號00 00000000 號）  │          │        │進簧桿，惟仍可供擊發適用子彈│
│  │                    │          │        │使用，具有殺傷力。          │
├─┼──────────┼─────┼────┼──────────────┤
│三│口徑9mm 制式子彈    │3 顆（送驗│2 顆    │經鑑定並採樣1 顆試射，可擊發│
│  │                    │試射後餘2 │        │，認均具有殺傷力            │
│  │                    │顆）      │        │                            │
├─┼──────────┼─────┼────┼──────────────┤
│四│非制式子彈          │3 顆（送驗│無      │經鑑定認由金屬彈殼組合直徑9.│
│  │                    │試射後餘2 │        │0 ±0.5mm 金屬彈頭而成，經採│
│  │                    │顆）      │        │樣1 顆試射，無法擊發，認均不│
│  │                    │          │        │具殺傷力                    │
├─┼──────────┼─────┼────┼──────────────┤
│五│黑色火藥（含袋毛重  │1 包（驗前│1 包（驗│經檢驗認含雙基發射火藥      │
│  │0.86公克）          │淨重0.64公│餘淨重0.│                            │
│  │                    │克，驗餘淨│35公克）│                            │
│  │                    │重0.35公克│        │                            │
│  │                    │）        │        │                            │
├─┼──────────┼─────┼────┼──────────────┤
│六│彈簧                │1 條      │無      │無                          │
└─┴──────────┴─────┴────┴──────────────┘

司法院資訊處製作；財團法人民間司法改革基金會備份。
